臺灣臺中地方法院刑事判決
110年度金訴字第317號
公  訴  人  臺灣臺中地方檢察署檢察官
被      告  張佩綺




上列被告因詐欺等案件，經檢察官提起公訴（109年度偵字第352
87號），嗣被告於準備程序中就被訴事實為有罪之陳述，經本院
合議庭裁定由受命法官獨任進行簡式審判程序，判決如下：
    主    文
張佩綺三人以上共同犯詐欺取財罪，處有期徒刑壹年。緩刑貳年
，並應依本院110年度中司刑移調字第1237號調解程序筆錄所示
內容履行賠償義務。
未扣案犯罪所得新臺幣壹萬元沒收，於全部或一部不能沒收或不
宜執行沒收時，追徵其價額。 
    犯罪事實
一、張佩綺依其一般社會生活之通常經驗，可知悉提供金融帳戶
    予不明人士使用，該金融帳戶極有可能淪為轉匯、提領贓款
    之犯罪工作，且代不詳之人提領來源不明之款項後轉交陌生
    對象者，顯足以掩飾、隱匿詐騙所得之實際流向，製造金流
    斷點，並使詐騙集團相關財產犯罪不易遭人追查，竟為賺取
    報酬，基於縱其提供之金融帳戶遭人持以實施詐欺取財犯罪
    ，並於被害人轉匯遭詐騙之款項後，再由其提領後轉交予他
    人製造金流斷點，將掩飾、隱匿特定犯罪所得之實際流向，
    亦不違背其本意之不確定故意，與真實姓名、年籍資料均不
    詳，於通訊軟體LINE暱稱為「Terry Alex」、LINE暱稱「Pa
    ul Iambert」、臉書帳號「Zhang Yong」及LINE暱稱「Ben
    」等4名詐騙集團成員，共同意圖為自己不法之所有，基於
    三人以上共同詐欺取財及洗錢之犯意聯絡，由詐騙集團成員
    「Zhang Yong」於民國109年7月3日前某時，以臉書帳號「Z
    hang Yong」與葉麗卿加為好友後，佯稱：是敘利亞軍官，
    想要回臺灣定居，要匯錢給葉麗卿方便日後買房子，會介紹
    銀行人員云云，再由「Terry Alex」向葉麗卿佯稱：要先匯
    款才能取得轉帳代碼云云，致葉麗卿陷於錯誤，於109年7月
    30日9時5分許，現金存款新臺幣(下同)16萬元至張佩綺所申
    辦台新國際商業銀行帳號0000000000000號帳戶內，詐騙集
    團成員「Paul Iambert」即於109年7月30日11時19分許，以
    LINE通知張佩綺，將該16萬元提領後，留下1萬元作為張淑
    菁報酬。張佩綺隨即依指示於109年7月31日6時48分許，至
    臺中市○○區○○路0段000號之台新國際商業銀行大里分行提款
    機，操作提款機自上開帳戶內提領15萬元後，搭乘公車至臺
    北火車站地下街某處，於109年7月31日10時35分許，交付現
    金15萬元予詐騙集團成員「Ben」，而掩飾前揭犯罪所得之
    去向，並取得帳戶內剩餘1萬元之報酬。嗣葉麗卿查覺受騙
    報警處理，經警循線查知上情。
二、案經葉麗卿訴由苗栗縣警察局苗栗分局報告臺灣臺中地方檢
    察署檢察官偵查起訴。
    理    由
壹、程序事項
一、按除被告所犯為死刑、無期徒刑、最輕本刑為3 年以上有期
    徒刑之罪或高等法院管轄第一審案件者外，於前條第1 項程
    序進行中，被告先就被訴事實為有罪之陳述時，審判長得告
    知被告簡式審判程序之旨，並聽取當事人、代理人、辯護人
    及輔佐人之意見後，裁定進行簡式審判程序，刑事訴訟法第
    273 條之1 第1 項定有明文。查本件被告張佩綺詐欺等案件
    ，被告於本院準備程序就被訴事實為有罪之陳述，經本院告
    知被告簡式審判程序之旨，並聽取檢察官、被告之意見後，
    裁定改依簡式審判程序進行審判。
二、按簡式審判程序之證據調查，不受第159條第1項之限制，刑
    事訴訟法第273條之2定有明文，是於行簡式審判程序之案件
    ，被告以外之人於審判外之陳述，除有其他不得作為證據之
    法定事由外，應認具有證據能力。本判決所援引被告以外之
    人於審判外之陳述，因本案採行簡式審判程序，復無其他不
    得作為證據之法定事由，依上說明，應認均具有證據能力，
    合先敘明。
三、至於卷內所存經本院引用為證據之非供述證據部分，審酌與
    本件待證事實間均具有關連性，且無證據證明係實施刑事訴
    訟程序之公務員違背法定程序所取得，亦無證據證明有何偽
    造、變造之情事，復經本院行調查證據程序，是依刑事訴訟
    法第158 條之4 之反面解釋，自應認均具有證據能力，得作
    為證據。
貳、實體事項
一、認定犯罪事實之證據及理由：
    上揭犯罪事實，業據被告張佩綺於本院準備程序及審理時坦
    承不諱（見本院卷第74、119、127頁），核與證人即告訴人
    葉麗卿於警詢指訴相符（見偵卷一第17至19頁），並有台新
    國際商業銀行存入憑條影本、台新國際商業銀行109年9月22
    日台新作文字第10920248號函暨檢附張佩綺開戶基本資料、
    張佩綺帳號00000000000000號帳戶交易明細、提款機監視錄
    影翻拍照片、葉麗卿報案資料：新竹市警察局第二分局關東
    橋派出所受理詐騙帳戶通報警示簡便格式表、被告提出與詐
    欺集團其他成員「Paul Iambert」LINE對話紀錄（見偵卷一
    第21、23、25、27至28、35、37、91至297頁）、被告提出
    與詐欺集團其他成員「Terry Alex」LINE對話紀錄（見偵卷
    二第337至偵卷三第1575頁），上開補強證據足以擔保被告
    前開任意性自白之真實性，核與事實相符，可採為證據，本
    件事證明確，被告犯行堪以認定，應依法論科。
二、論罪科刑：　　
  ㈠按三人以上共同犯第339條詐欺罪者，構成刑法第339條之4 
    第1項第2款之加重詐欺取財罪，屬洗錢防制法第3條第2款所
    規定之特定犯罪，依洗錢防制法第2條規定：「本法所稱洗
    錢，指下列行為：一、意圖掩飾或隱匿特定犯罪所得來源，
    或使他人逃避刑事追訴，而移轉或變更特定犯罪所得。二、
    掩飾或隱匿特定犯罪所得之本質、來源、去向、所在、所有
    權、處分權或其他權益者。三、收受、持有或使用他人之特
    定犯罪所得。」，是倘行為人意圖掩飾或隱匿特定犯罪所得
    來源，而將特定犯罪所得直接消費處分，甚或交予其他共同
    正犯，而由共同正犯以虛假交易外觀，掩飾不法金流移動，
    即難認係單純犯罪後處分贓物之行為，仍應認構成洗錢防制
    法第2條第1、2款之洗錢行為。是如詐欺集團向被害人施用
    詐術後，為隱匿其詐欺所得財物之去向，而令被害人將其款
    項轉入該集團所持有、使用之人頭帳戶，並由該集團所屬之
    車手前往提領詐欺款項得逞，倘能證明人頭帳戶內之資金係
    前置之特定犯罪所得，即應逕以洗錢防制法第14條第1項洗
    錢罪論處（最高法院108年度台上字第1744號判決意旨參照
    ）。查被告張佩綺就犯罪事實欄所載，即由詐騙集團其他成
    員對告訴人蔡麗卿佯稱是敘利亞軍官，想要回臺灣定居，要
    匯錢給告訴人方便日後買房子，會介紹銀行人員云云，再由
    「Terry Alex」向告訴人佯稱：要先匯款才能取得轉帳代碼
    云云，致葉麗卿陷於錯誤，依該詐欺集團成員指示匯款至被
    告台新銀行帳戶，並由被告將上揭款項16萬元，除提領其中
    15萬元交付予詐欺集團成員「Ben」，並將餘款1萬元作為報
    酬，以此分工方式將詐欺款項回水至詐欺集團上游，並製造
    資金斷點，掩飾本次加重詐欺犯罪所得之本質及去向。核被
    告所為，係犯刑法第339條之4第1項第2款之三人以上共同犯
    詐欺取財罪、洗錢防制法第14條第1 項之普通洗錢罪。　
  ㈡共同正犯：
    次按共同正犯，係共同實施犯罪行為之人，在合同意思範圍
    以內，各自分擔犯罪行為之一部，相互利用他人之行為，以
    達其犯罪之目的者，即應對於全部所發生之結果，共同負責
    。共同正犯之犯意聯絡，不限於事前有所協議，其於行為當
    時，基於相互之認識，以共同犯罪之意思參與者，亦無礙於
    共同正犯之成立；復不以數人間直接發生者為限，即有間接
    之聯絡者，亦包括在內（最高法院28年度上字第3110號、73
    年度台上字第1886號、77年度台上字第2135號判決意旨參照
    ）。且共同正犯，係共同實施犯罪行為之人，在共同意思範
    圍內，各自分擔犯罪行為之一部，相互利用他人之行為，以
    達其犯罪之目的，其成立不以全體均參與實施犯罪構成要件
    之行為為要件；參與犯罪構成要件之行為者，固為共同正犯
    ；以自己共同犯罪之意思，參與犯罪構成要件以外之行為，
    或以自己共同犯罪之意思，事前同謀，而由其中一部分人實
    行犯罪之行為者，亦均應認為共同正犯，使之對於全部行為
    所發生之結果，負其責任（最高法院92年度台上字第2824號
    判決意旨參照）。是共同正犯在共同意思範圍內，組成一共
    犯團體，倘具有相互利用其行為之共同意思所為，團體中任
    何一人之行為，均為共犯團體之行為，他共犯均須負共同責
    任。查被告張佩綺及其他詐欺集團成員暱稱「Terry Alex」
    、「Paul Iambert」、「Zhang Yong」及暱稱「Ben」等4名
    詐騙集團成員間，就本件犯罪事實欄所載犯罪有犯意聯絡及
    行為分擔，依刑法第28條之規定，論以共同正犯。然因本件
    所犯刑法第339條之4第1項第2款之三人以上共同犯詐欺取財
    罪，其本質即為共同犯罪，是主文無庸再於「三人以上共同
    犯詐欺取財罪」前再記載「共同」（最高法院83年度台上字
    第2520號判決意旨參照）。
  ㈢被告係以一行為同時觸犯刑法第339條之4第1項第2款之三  
    人以上共同犯詐欺取財罪、洗錢防制法第14條第1項之普通
    洗錢罪，為想像競合犯，依刑法第55條前段規定，應從一重
    之刑法第339條之4第1項第2款之加重詐欺取財罪處斷。
  ㈣刑之減輕：
    末按犯洗錢防制法第14、15條之罪，在偵查或審判中自白者
    ，減輕其刑，同法第16條第2項定有明文，本件被告係犯刑
    法第339條之4第1項第2款三人以上共同詐欺取財、洗錢防制
    法第14條第1項普通洗錢罪，因具想像競合關係是從一重之
    三人以上共同詐欺取財罪論處。然想像競合犯之處斷刑，本
    質上係「刑之合併」，其所謂從一重處斷，乃將想像競合犯
    組成之評價上數罪，合併為科刑一罪，其所對應之刑罰，亦
    合併其評價上數罪之數法定刑，而為一個處斷刑。易言之，
    想像競合犯侵害數法益者皆成立犯罪，論罪時必須輕、重罪
    併舉論述，同時宣告所犯各罪名，包括各罪有無加重、減免
    其刑之情形，亦應說明論列，量刑時併衡酌輕罪部分量刑事
    由，評價始為充足，然後依刑法第55條前段規定「從一重處
    斷」，非謂對於其餘各罪可置而不論。因此，法院決定處斷
    刑時，雖以其中最重罪名之法定刑做為裁量之準據，惟於裁
    量其輕重時，仍應將輕罪合併評價在內（最高法院108年度
    台上字第4405號、第4408號判決意旨參照）。本件雖因適用
    想像競合犯從一重以三人以上共同詐欺取財罪論處，然就洗
    錢防制法有關被告在偵查或審判中自白者減輕其刑之規定，
    仍應適用，被告既於本院準備程序及審理時，就犯罪事實坦
    承不諱（見本院卷第74、119、127頁），此部分想像競合輕
    罪得減刑部分，本院於依照刑法第57條量刑時，將併予審酌
    。
  ㈤爰以行為人之責任為基礎，審酌被告正值青壯，不思正途賺
    取所需，竟貪圖一己不法私利，提供詐欺集團帳戶及擔任取
    款工作，顯然缺乏法治觀念，漠視他人財產權；又以詐欺集
    團利用集團間多人分工遂行犯罪之模式，集團上游又刻意製
    造諸多成員間之斷點，使偵查機關難以往上追緝，詐欺集團
    首腦繼續逍遙法外，而不法所得之金流層轉，無從追蹤最後
    去向，造成被害人財產無法追回及社會互信基礎破毀，衍生
    嚴重社會問題。尤其，我國近年來詐騙事件層出不窮，行政
    機關投入大量成本宣導，民間金融機構亦戮力防範，迄今仍
    無法有效遏止詐欺集團，此種加重詐欺犯罪類型，原不應輕
    縱；惟念及被告所參與者，均非主導詐欺集團犯罪之行為，
    且於犯後坦承犯行，與本案告訴人調解成立；兼衡被告自述
    國中畢業之教育程度、父母親均已70歲、父親現在洗腎、每
    月需寄錢回去、另有就讀高一女兒需扶養、在工廠製作五金
    扳手、底薪2萬3、4千元、若有加班可拿到3萬1、2千元、經
    濟狀況勉持等語（見本院卷第128頁），暨其犯罪之動機、
    目的、手段、犯罪所得、被害人所受損害等一切情狀，量處
    如主文所示之刑。
  ㈥按行為經法院評價為不法之犯罪行為，且為刑罰科處之宣告
    後，究應否加以執行，乃刑罰如何實現之問題。依現代刑法
    之觀念，在刑罰制裁之實現上，宜採取多元而有彈性之因應
    方式，除經斟酌再三，認確無教化之可能，應予隔離之外，
    對於有教化、改善可能者，其刑罰執行與否，則應視刑罰對
    於行為人之作用而定。倘認有以監禁或治療謀求改善之必要
    ，固須依其應受威嚇與矯治之程度，而分別施以不同之改善
    措施（入監服刑或在矯治機關接受治療）；反之，如認行為
    人對於社會規範之認知並無重大偏離，行為控制能力亦無異
    常，僅因偶發、初犯或過失犯罪，刑罰對其效用不大，祇須
    為刑罰宣示之警示作用，即為已足，此時即非不得緩其刑之
    執行，並藉違反緩刑規定將入監執行之心理強制作用，謀求
    行為人自發性之改善更新（最高法院102年度台上字第4161
    號判決意旨參照）。經查，被告未曾因故意犯罪受有期徒刑
    以上刑之宣告，有臺灣高等法院被告前案紀錄表在卷可按，
    其因一時失慮，致罹刑典，犯後已知坦承犯行，且已與告訴
    人葉麗卿達成調解，並持續履行調解條件，盡力彌補所犯造
    成之損害，悔意殷切，前已敘及，信經此偵審程序及刑之宣
    告，當能促其自我約制而無再犯之虞，且告訴人亦表示倘被
    告符合緩刑之條件，同意以上開調解程序筆錄之給付約定為
    條件給予被告附條件緩刑之宣告（見本院卷第97頁），本院
    因認所宣告之刑，以暫不執行為適當，爰予宣告緩刑2年。
    又緩刑宣告得斟酌情形，命犯罪行為人向被害人支付相當數
    額之財產或非財產上之損害賠償，刑法第74條第2項第3定有
    明文，本院斟酌上開被害人之權益，為促使被告確實履行賠
    償義務，認於被告緩刑期間，課予依前開調解內容履行之負
    擔，應屬適當，爰併命被告應依本院110年度中司刑移調字
    第1237號調解程序筆錄所示內容履行賠償義務（見本院訴卷
    第97至98頁），被告爾後如有違反該調解程序筆錄內容情事
    ，足認宣告緩刑難收預期效果時，被害人得向檢察官陳報，
    而由檢察官斟酌情節，依法聲請法院撤銷緩刑，併此敘明。
三、沒收部分：
    按犯罪所得，屬於犯罪行為人者，沒收之；於全部或一部不
    能沒收或不宜執行沒收時，追徵其價額，刑法第38條之1 第
    1項前段、第3項定有明文。查本件被告就提供其所有台新銀
    行帳戶，出面提領款項後再將之轉交詐欺集團人員，並因此
    取得1萬元報酬，業據被告於偵查中供述在案（見偵卷一第8
    7頁），此等款項既屬被告之犯罪所得，自應依刑法第38條
    之1第1項前段規定宣告沒收，因並未扣案，是於全部或一部
    不能沒收或不宜執行沒收時，追徵其價額。
據上論斷，應依刑事訴訟法第273條之1第1項、第299條第1項前
段，洗錢防制法第14條第1項、第16條第2項，刑法第11條，刑法
第339條之4第1項第2款、第28條、第55條、第74條第1項第1款、
第2項第3款、第38條之1第1項前段、第3項，刑法施行法第1條之
1第1項，判決如主文。
本案經檢察官陳信郎提起公訴，檢察官林煒容、蔣得龍到庭執行
職務。
中　　華　　民　　國　　110 　年　　11　　月　　17　　日
                    刑事第九庭  法  官  彭國能
以上正本證明與原本無異。
如不服本判決應於收受判決後20日內向本院提出上訴書狀，並應
敘述具體理由；其未敘述上訴理由者，應於上訴期間屆滿後20日
內向本院補提理由書（均須按他造當事人之人數附繕本）「切勿
逕送上級法院」。
告訴人或被害人如不服判決，應備理由具狀向檢察官請求上訴，
上訴期間之計算，以檢察官收受判決正本之日起算。
                                書記官  陳宇萱
中　　華　　民　　國　　110 　年　　11　　月　　17　　日
附錄本案論罪科刑法條
洗錢防制法第14條第1項
有第二條各款所列洗錢行為者，處7 年以下有期徒刑，併科新臺
幣5 百萬元以下罰金。 
中華民國刑法第339條之4
犯第 339 條詐欺罪而有下列情形之一者，處1年以上7年以下有
期徒刑，得併科1百萬元以下罰金：
一、冒用政府機關或公務員名義犯之。
二、三人以上共同犯之。
三、以廣播電視、電子通訊、網際網路或其他媒體等傳播工具，
    對公眾散布而犯之。
前項之未遂犯罰之。